【裁判字號】    95,再微,5
【裁判日期】    951227
【裁判案由】    聲請再審
【裁判全文】
臺灣臺南地方法院民事判決               95年度再微字第5號
再審原告    乙○○
再審被告    陽光大地社區管理委員會
法定代理人  甲○○
上列當事人間請求給付管理費事件，再審原告對於本院民國九十
四年十一月二十三日之九十四年度小上字第一六七號民事判決提
起再審之訴，本院判決如下：
    主  文
再審之訴駁回。
再審訴訟費用由再審原告負擔。
    事實及理由
一、本件再審原告起訴主張：
（一）再審原告依據公寓大廈管理條例第10條第2項規定，及93
      年度第2次陽光大地社區（下稱系爭社區）區分所有權人
      會議決議，應每月給付再審被告管理費用新台幣（下同）
      4,000元，而再審原告自93年1月至3月，每月僅繳納800元
      ，尚積欠再審被告共9,600元云云，惟再審原告於95年3月
      27日函文公寓大廈管理委員會之主管機關台南縣政府，詢
      問再審原告所有之門牌號碼台南縣新化鎮○○路100號建
      物（下稱系爭建物），建物基地為台南縣新化鎮○○段
      1524之14及同段1521之21等地號土地，是否為陽光大地社
      區管理組織之一？經台南縣政府以95年3月27日府工使字
      第095059261號函回覆，再審原告所有系爭建物，在陽光
      大地社區管理組織於85年7月12 日申請報備時，並不在該
      組織中。基此，再審被告於原審所提出其上載有再審原告
      姓名及建物之陽光社區區分所有權人名冊，顯然與主管機
      關存留之資料不相符合，顯可能存在有紀錄違誤之處。然
      依據主管機關存查之資料可知，再審原告並不需依據公寓
      大廈管理條例第10條第2項規定，及93年度第2次陽光大地
      社區區分所有權人會議決議，每月給付再審被告管理費用
      4,000元。
（二）又再審被告於申請成立管理組織之時，再審原告之建物已
      經建築完成，如再審原告之建物與再審被告組織具有共同
      設施之管理與使用具有整體不可分性之特性，則當初申請
      成立管理組織之時，再審原告所有之建物即應屬於該組織
      之一，惟再審原告之建物在申請成立管理組織之時竟被排
      除在外，顯見再審原告之建物與再審被告組織並不具有共
      同設施之管理與使用之整體不可分性。
（三）再審之訴聲明：（1）本院94年度小上字第167號之確定判
      決應予廢棄。（2）右廢棄部分，再審被告之上訴應予駁
      回。（3）訴訟費用由再審被告負擔。
二、再審被告方面：再審被告未提出書狀作何聲明及陳述。
三、程序方面：
    按民事再審之訴，應於30日之不變期間內提起；前項期間，
    自判決確定時起算，判決於送達前確定者，自送達時起算；
    其再審之理由發生或知悉在後者，均自知悉時起算，民事訴
    訟法第500條第1項、第2項定有明文。查本件再審原告係主
    張本院94年11月23日94年度小上字第167 號確定判決有再審
    事由而提起本件再審之訴，查前開判決係於94年11月23日宣
    示而告確定，並於94年11月30日送達再審原告，已經本院依
    職權調取前開民事卷宗核閱無誤，而再審原告係於95年4月
    17日提起本件再審之聲請，固已逾30日之不變期間，惟其主
    張之再審事由，係其於95年3月28日發現未經斟酌之證物，
    並據提出台南縣政府函文一件為證，則提起本件再審之訴之
    時，距其主張發現未經斟酌證物之時，尚未逾30日，自屬合
    於程序，合先敘明。
四、實體方面：
（一）按對確定判決提起再審之訴，應符合民事訴訟法第496條
      第1項所列13款事由，民事訴訟法第496條第1項定有明文
      。另再審之訴顯無再審理由者，得不經言詞辯論，以判決
      駁回之，民事訴訟法第502條第2項另有規定。
（二）復按當事人發見未經斟酌之證物，依民事訴訟法第492 條
      第11項第11款（按即現行民事訴訟法第496條第1項第13款
      ）提起再審之訴時，其以該證物證明之事實，不以在前訴
      訟程序已經主張者為限，苟為當事人得在前訴訟程序提出
      之以為新攻擊防禦方法之事實，皆得以該證物證之，最高
      法院著有26年鄂上字第56號判例可資參照。而小額訴訟之
      當事人於第二審程序不得提出新攻擊或防禦方法。但因原
      法院違背法令致未能提出者，不在此限，民事訴訟法第
      436條之28亦有明文。經查，本件再審原告聲請再審意旨
      主張其並非系爭社區之區分所有權人云云，固據提出台南
      縣政府函文一件為證，惟查再審原告於本院94年度新小字
      第346號小額訴訟事件第一審訴訟程序中僅抗辯：其有繳
      付與其他區分所有權人同一標準，即每月應繳付800元之
      管理費予再審被告等語，對於再審被告所主張其為系爭社
      區之區分所有權人一節，則並未爭執，據此，其聲請再審
      意旨所主張發現未經斟酌之證據及該等證據所得證明之事
      實，核均屬再審原告於本院94年度新小字第346小額訴訟
      事件第一審訴訟程序中，所未舉出之新證據及防禦方法，
      依據上揭民事訴訟法第436條之28之規定，於本院94年度
      小上字第167號第二審程序，本不得提出。則參諸前開最
      高法院判例之意旨，此等證據證明之事實，既非得於本院
      94年小上字第167號訴訟程序所得提出之攻擊或防禦方法
      ，再審原告執此對於本院上開確定判決提起再審之訴，自
      非合法。
（三）次按「對於小額訴訟程序之第二審確定終局判決，當事人
      發現未經斟酌之證物或得使用該證物者，亦得提起再審之
      訴」，民事訴訟法第436條之32第4項準用第496條第1項第
      13款亦有規定。又民事訴訟法第496條第1項第13款規定，
      當事人發現未經斟酌之證物，或得使用該證物者，得以再
      審之訴對於確定終局判決聲明不服，但以如經斟酌可受較
      有利益之裁判者為限。另「行書狀先行程序後，審判長或
      受命法官應速定言詞辯論期日或準備程序期日。法院於前
      項期日，應使當事人整理並協議簡化爭點。」、「受命法
      官為闡明訴訟關係，得為下列各款事項，並得不用公開法
      庭之形式行之：一命當事人就準備書狀記載之事項為說明
      。二命當事人就事實或文書、物件為陳述。三整理並協議
      簡化爭點。四其他必要事項。受命法官於行前項程序認為
      適當時，得暫行退席或命當事人暫行退庭，或指定七日以
      下之期間命當事人就雙方主張之爭點，或其他有利於訴訟
      終結之事項，為簡化之協議，並共同向法院陳明。但指定
      期間命當事人為協議者，以二次為限。當事人就其主張之
      爭點，經依第一項第三款或前項為協議者，應受其拘束。
      但經兩造同意變更，或因不可歸責於當事人之事由或依其
      他情形協議顯失公平者，不在此限。」，民事訴訟法第
      270條之1第1項、第2項、第3項亦分別定有明文。查本件
      再審原告不惟於本院94年度新小字第346號小額訴訟事件
      第一審訴訟程序中對於其為系爭社區之區分所有權人一節
      不表爭執，甚至本院94年度小上字第167號第二審受命法
      官及審判長協議簡化爭點時，對於「其為陽光大地社區區
      分所有人之一」之事實，亦確認無意見（見本院94年度小
      上字第167號民事簡易第二審卷宗第19頁、第20頁、第83
      頁），依前開民事訴訟法第270條之1第3項規定，再審原
      告自應受其束，基此，再審原告於上開第二審訴訟程序中
      既不爭執其為系爭社區之區分所有權人，本院94年度小上
      字第167號民事判決以此為認定事實之基礎，即無違誤，
      再審原告提出之新證據方法，亦無法推翻前開有拘束效力
      之自認，而獲得較有利之判決，再審原告以該證物未經斟
      酌為理由聲請再審，依前開說明，即無理由。
（四）綜上所述，再審原告主張原確定判決有上述之再審理由，
      並不足採，從而，其執此提起本件再審之訴，顯無理由，
      爰不經言詞辯論，予以駁回。
五、據上論結，本件再審之訴顯無再審理由，依民事訴訟法第50
    2條第2項、第78條，判決如主文。
中    華    民    國    95    年    12   月    27    日
                  民事第二庭    審判長法  官  翁金緞
                                      法  官  黃瑪玲
                                      法  官  李杭倫
以上正本證明與原本無異。
本判決不得上訴。
中    華    民    國    95    年    12   月    27    日
                                      書記官  汪維屏


司法院資訊處製作；財團法人民間司法改革基金會備份。
